【裁判字號】    97,財管,19
【裁判日期】    970304
【裁判案由】    選任財產管理人
【裁判全文】
臺灣臺中地方法院民事裁定              97年度財管字第19號
聲  請  人  乙○○
相  對  人  許信強
上列聲請人請求選任失蹤人財產管理人事件，本院裁定如下：
    主  文
選任許信強（男，民國○○○年○月○日生，國民身分證統一編
號：Ｚ000000000號）為失蹤人甲○○之財產管理人。
程序費用由聲請人負擔。
    理  由
一、按失蹤人失蹤後，未受死亡宣告前，其財產之管理，依非訟
    事件法之規定。失蹤人未置財產管理人者，其財產管理人依
    左列順序定之：（一）配偶；（二）父母；（三）與失蹤人
    同居之祖父母；（四）家長。不能依前項規定定財產管理人
    時，法院依利害關係人之聲請，得就其財產之管理，以裁定
    命為必要之處分，或為選任財產管理人。民法第十條、非訟
    事件法第一百零九條均定有明文。而所謂失蹤係指失蹤人離
    去其最後住所或居所，陷於生死不明之狀態而言（最高法院
    八十五年度臺抗字第三二八號裁定意旨參照）。次按關於失
    縱人之財產管理事件，由其住所地之法院管轄，非訟事件法
    第一百零八條亦定有明文。
二、本件聲請意旨略以：聲請人與甲○○共有坐落於臺中縣大肚
    鄉○○段山子頂小段第八十地號之土地（下稱本件土地），
    聲請人欲與甲○○洽談分割前揭土地事宜，但因失蹤人甲○
    ○目前行方不明，致聲請人未能依相關規定辦理，又經聲請
    人於戶政機關查詢甲○○之戶籍登記資料均無所獲，僅能由
    土地登記謄本得知甲○○係於民國元年取得本件土地持份二
    分之一，至三十五年土地總登記時，甲○○均居住在本件土
    地上，是聲請人與失蹤人甲○○既為土地共有人，聲請人即
    為利害關係人，為此爰依民法第十條、非訟事件法第一百零
    九條第二項規定，聲請選任失蹤人甲○○之財產管理人等語
    。
三、經查：聲請人主張之事實，業據提出土地登記簿謄本、舊土
    地登記簿、台灣省土地關係人繳驗憑證申報書等件為證，又
    經本院職權函請臺中縣大肚鄉戶政事務所查驗甲○○戶籍謄
    本，其結果略以：經查本轄並無其設籍資料，此有臺中縣大
    肚鄉戶政事務所九十七年一月十五日中縣肚戶字第０九七０
    ０００一二七號函文在卷足憑，聲請人之主張自堪信為真實
    。又聲請人與失蹤人甲○○既為前開二筆土地之共有人，聲
    請人就系爭土地之處分自有利害關係，是其向本院聲請指定
    失蹤人甲○○之財產管理人，洵屬有據。而失蹤人甲○○查
    無其戶籍資料，復查無失蹤人甲○○有其他非訟事件法第一
    百零九條第一項所定順序之財產管理人，自有選任財產管理
    人之必要。而聲請人與失蹤人甲○○均為前揭土地之共有人
    ，自不宜由聲請人擔任失蹤人甲○○之財產管理人。經聲請
    人推薦由地政士許信強擔任財產管理人，查許信強地政士為
    執業多年之地政士，具有第三人公正角色，對財產管理人之
    職責亦較為知悉外，復已取得不動產估價師執照，此有地政
    士證書及不動產估價師考試及格證書在卷，故本院認為選任
    相對人擔任失蹤人甲○○之財產管理人並無不妥，此外許信
    強亦表示願擔任財產管理人（參本院九十七年度財管字第一
    號卷九十七年一月二十三日訊問筆錄）。爰裁定如主文第一
    項所示。
四、依非訟事件法第二十一條第一項前段，裁定如主文。
中    華    民    國    97    年    3     月     4    日
                  家事法庭    法  官  簡賢坤
以上為正本係照原本作成。
如對本裁定抗告，須於裁定送達後十日內向本院提出抗告狀（須
附繕本）。
中    華    民    國    97    年    3     月     4    日
                              書記官  林錦源


司法院資訊處製作；財團法人民間司法改革基金會備份。
